臺灣臺北地方法院民事判決
110年度簡上字第387號
上  訴  人  趙勃軒  
被上訴人    鄭登閎  
上列當事人間損害賠償事件，上訴人對於本院臺北簡易庭於民國
110年8月12日所為110年度北簡字第8875號第一審判決不服，提
起一部上訴，本院於民國111年3月30日言詞辯論終結，判決如下
：
    主  文
上訴駁回。
第二審訴訟費用由上訴人負擔。
    事實及理由
一、上訴人主張：被上訴人於民國109年6月19日上午10時許，駕
    駛車牌號碼000-0000號自小客車，行駛至臺北市○○區○○路○
    段00號臺北市立聯合醫院仁愛院區停車場入口前並欲駛入停
    車場時，因其切換車道已影響後方車輛，伊上前勸告，詎被
    上訴人竟基於妨害名譽之故意，朝伊公然辱罵「幹你娘」、
    「臭雞掰」、「拍三小」等語，引起多位路人及醫院工作人
    員圍觀，致伊社會上評價與名譽受有損害，且伊因此焦慮、
    害怕，原本之慢性病病情因而加重，影響心理健康甚鉅。爰
    依法提起本件訴訟，請求被上訴人賠償精神慰撫金新臺幣(
    下同)10萬元等語(原審就上開請求部分，判命被上訴人給付
    上訴人1萬元及自110年2月9日起至清償日止按週年利率5%計
    算之利息，駁回上訴人其餘之訴，上訴人就其敗訴部分不服
    ，提起上訴。至上訴人原審其餘請求，經原審判決駁回後，
    未據上訴人聲明不服，不在本院審理範圍)。並為上訴聲明
    ：㈠原判決關於駁回上訴人後開之訴部分廢棄；㈡被上訴人應
    再給付上訴人9萬元，及自刑事附帶民事訴訟起訴狀繕本送
    達翌日起至清償日止按週年利率5%計算之利息。
二、被上訴人則以：伊長期罹患憂鬱症，並有強迫症病史，因當
    時上訴人持手機持續朝伊車輛拍攝，伊誤認有人要傷害伊，
    故情緒較為激動，方口出前開不當言詞等語，資為抗辯，並
    為答辯聲明：上訴駁回。
三、按因故意或過失，不法侵害他人之權利者，負損害賠償責任
    ；不法侵害他人之名譽者，被害人雖非財產上之損害，亦得
    請求賠償相當之金額。民法第184條第1項前段、第195條第1
    項前段分別定有明文。次按名譽被侵害者，關於非財產上之
    損害，加害人雖亦負賠償責任，但以相當之金額為限，民法
    第195條第1項定有明文，所謂相當，自應以實際加害情形與
    其名譽影響是否重大，及被害者之身分地位與加害人經濟狀
    況等關係定之(最高法院47年台上字第1221號判例意旨參照)
    。查上訴人主張被上訴人於上開時地以「幹你娘」、「臭雞
    掰」、「拍三小」等語辱罵上訴人，損及上訴人名譽等情，
    為被上訴人所不爭執。被上訴人上開行為涉犯公然侮辱罪，
    經本院刑事庭以110年度審簡字第334號刑事簡易判決判處罰
    金3,000元等情，亦經本院調閱上開刑事卷宗核閱屬實。被
    上訴人以前揭言詞公然辱罵上訴人，已侵害上訴人之名譽權
    ，並致上訴人受有精神上之痛苦，上訴人依上開規定請求被
    上訴人賠償非財產上損害，自屬有據。爰審酌被上訴人不法
    侵害上訴人名譽之動機、方式、場合、上訴人所受精神上痛
    苦之程度、兩造之經濟狀況，兼衡被上訴人患有憂鬱症、強
    迫症長期病史，有臺北市立聯合醫院松德院區出具之診斷證
    明書附於上開刑事案件偵查卷內可佐(臺灣臺北地方檢察署1
    09年度偵字第19613號卷第77至85頁)，其未能適當管控情緒
    ，致生系爭事件；並酌以在場人即臺北市立聯合醫院仁愛院
    區駐衛警何彬偉於上開刑事案件偵查中證稱：路人(本件上
    訴人)先罵三字經，伊無法辨識駕駛(本件被上訴人)罵什麼
    ，伊在注意另外一個人因為妨礙交通與伊嗆起來，較沒有注
    意到他們雙方等語；另一在場人黃浩澤在上開刑事案件偵查
    中證稱：當時有人插隊，路人(本件上訴人)是路見不平，插
    隊的(本件被上訴人)就下車破口大罵，伊記得罵三字經幹你
    娘等，插隊的有作勢要打人、有握拳方式，路人看了很生氣
    ，接著被插隊的跟駐衛警發生糾紛，伊所知的大概就這樣；
    伊當天有錄影，錄到的部分是被插隊的跟駐衛警發生糾紛的
    情形；當時只有伊一個人在現場全程在場，其他路人避之唯
    恐不及等情(同上偵查卷第58頁、第177至118頁)，堪信當時
    在場聽聞者尚屬少數，且較專注於駐衛警與另一名車主之糾
    紛，上訴人名譽受損之程度非鉅等一切情狀，認上訴人請求
    被上訴人賠償非財產上損害10萬元尚屬過高，應以1萬元為
    適當。  
四、末按給付無確定期限者，債務人於債權人得請求給付時，經
    其催告而未為給付，自受催告時起，負遲延責任。其經債權
    人起訴而送達訴狀，或依督促程序送達支付命令，或為其他
    相類之行為者，與催告有同一之效力；遲延之債務，以支付
    金錢為標的者，債權人得請求依法定利率計算之遲延利息。
    但約定利率較高者，仍從其約定利率；應付利息之債務，其
    利率未經約定，亦無法律可據者，週年利率為百分之5。民
    法第229條第2項、第233條第1項、第203條分別定有明文。
    查上訴人本件請求係以支付金錢為標的，其給付並無確定期
    限，依上開規定，被上訴人自受催告時起負遲延責任。上訴
    人請求被上訴人自起訴狀繕本送達翌日即110年2月9日(送達
    證書附於審附民卷第29頁)起至清償日止，加付法定利率即
    週年利率5%計算之利息，洵屬有據。
五、綜上所述，上訴人依侵權行為之法律關係，請求被上訴人給付1萬元，及自刑事附帶民事訴訟起訴狀繕本送達翌日即110年2月9日起至清償日止，按週年利率5%計算之利息，為有理由，應予准許；逾上開範圍之請求則屬無據，不應准許。原審就上訴人請求不應准許部分，為上訴人敗訴之判決，經核並無不合，上訴意旨指摘原判決不當，求予廢棄，為無理由，應駁回其之上訴。又本件事證已臻明確，兩造其餘攻擊防禦方法及未經援用之證據，經審酌後核與判決結果不生影響，爰不一一論述，附此敘明。　
六、據上論結，本件上訴為無理由，依民事訴訟法第436條之1第3項、第449條第1項、第78條，判決如主文。
中　　華　　民　　國　　111 　年　　4 　　月　　20　　日
            民事第八庭  審判長法　官  鄭佾瑩

                              法  官  宣玉華

                              法  官  鄧晴馨
以上正本係照原本作成。
本判決不得上訴。　　　　　　　　　　　　　　　
中　　華　　民　　國　　111 　年　　4 　　月　　20　　日
                              書記官  林鈞婷